臺灣屏東地方法院刑事判決　　　　　　　　　　　　　　九十一年度易字第二一號
　　公　訴　人　臺灣屏東地方法院檢察署檢察官
　　被　　　告　乙○○
右列被告因侵占案件，經檢察官提起公訴（九十年度偵字第七０九五號），本院判決
如左：
    主  文
乙○○無罪。
    理  由
一、公訴意旨略以：被告乙○○係緯城大廈管理員，於民國九十年八月間某日，在屏
    東市○○○路二八號大樓前，發現一部陳舊腳踏車（車主係告訴人甲○○），係
    屬離本人所持有之物，竟將該車牽往不詳姓名人所經營之腳踏車店，修復後供己
    及大樓住戶使用，而將該機車侵占入己，嗣於九十年十月二十八日下午四時十分
    許，在上址為警查獲，因認被告涉有刑法第三百三十七條之侵占脫離物罪嫌。
二、按犯罪事實應依證據認定之，無證據不得推定其犯罪事實，又不能證明被告犯罪
    者，應為被告無罪之諭知；刑事訴訟法第一百五十四條、第三百零一條第一項前
    段分別定有明文。
三、本件公訴人認被告涉有侵占脫離物之犯行，無非係以告訴人甲○○之指訴，並有
    贓物認領保管收據一紙及被告自承該部腳踏車前輪有用很小鐵線綁起來等情為其
    主要論據。然訊之被告堅決否認有前開犯行，辯稱：舊腳踏車我們管理委員會有
    決議，放的太久就要處理掉，告訴人的腳踏車於我八十八年五月份去上班時就放
    在那裡，我問過人家，大家都不知道是誰的，我問過待得比我久的管理員，他們
    也說不知道是誰，根據之前的管理委員會決議，該部腳踏車我們有權處理，我才
    把腳踏車拿去修，付了修理費二、三百元，修好後我就將腳踏車放在車棚，當成
    大樓的交通工具，我只有去郵局寄信時才騎一下，我並無據為己有之意思等語。
四、經查：(一)上開腳踏車放置在緯成大樓前，已有相當時日，被告係大樓管理員發現
    該車至為老舊且有礙觀瞻，在查詢無法得知為何人之情形下，乃確信該腳踏車係
    住戶丟棄不要之物品而將之持往整修後置於大樓旁供住戶作為交通工具，已據其
    供述明確，證人丙○○於本院審理時亦證稱：被告有問我腳踏車是誰放的，但我
    不知道該腳踏車是誰的等語（見本院九十一年二月二十一日審判筆錄），並參以
    被告所提出之管理委員會就停放在大樓中庭道路二側之廢棄機車、腳踏車清除之
    公告等情，可見被告指稱該腳踏車長期置於樓下，其認為係他人棄置不要之物品
    ，故而將之整修供住戶騎用之事時，應非子虛。(二)且若被告存心侵占該腳踏車，
    當隱密為之，並將該腳踏車移於他處，以避免被該大樓之住戶發現，豈會四處詢
    問他人，甘冒被發現之風險將該腳踏車修理完畢後復置於前開大樓管理室旁空地
    供作該大樓之交通工具？此顯非侵占他人之物應有之現象。(三)雖該腳踏車之前輪
    以細鐵絲綁住，但該車已至為老舊且長期置於該處，並非不可能為他人棄置之物
    （此可從車站、各機關、團體之停車場發現有許多機車、腳踏車仍以鎖鎖著，但
    實際上已遭他人棄置即知），自不得以該腳踏車前輪有鐵絲綁住即認定被告明知
    係暫離本人所有之物，而其行為構成侵占脫離物罪。(四)末按侵占脫離物罪其要件
    係行為人主觀上須要有不法所有之意圖，客觀上須該物為遺失物或離本人所有之
    物，本件被告誤認該腳踏車為他人不要之物品，故將之整修供住戶騎用，顯無不
    法之意圖，此與侵占脫離物罪之要件尚屬有別，自難論以該罪。此外，復查無其
    他積極證據足以認定被告確有公訴人所指之犯行，既不能證明被告犯罪，揆諸首
    揭說明，依法自應為被告無罪之諭知。
據上論斷，應依刑事訴訟法第三百零一條第一項，判決如主文。
本案經檢察官蔡雯娟到庭執行職務。
中　　　華　　　民　　　國　　　九十一　　　年　　二　　月　　二十七　　日
                                        臺灣屏東地方法院刑事第三庭
                                            審判長法  官  黃國永
                                                  法  官  陳姵君
                                                  法  官  余德正
右正本證明與原本無異。
檢察官如不服本判決應於收受本判決後送達後十日內向本院提出上訴書狀，其未敘述
上訴理由者，並得於提起上訴後十日內向本院補提理由書狀（均須按他造當事人之人
數附繕本）「切勿逕送上級法院」
被告不得上訴。
                                                  書記官  曾文玲
中　　　華　　　民　　　國　　　九十一　　　年　　二　　月　　二十七　　日
